【裁判字號】    89,上訴,1482
【裁判日期】    890510
【裁判案由】    誣告
【裁判全文】
臺灣高等法院刑事判決                          八十九年度上訴字第一四八二號
    上  訴  人
    即  自訴人  甲○○
    被      告  乙○○
右上訴人因被告誣告案件，不服臺灣板橋地方法院八十八年度自字第五五號，中華民
國八十八年十二月八日第一審判決，提起上訴，本院判決如左：
    主      文
上訴駁回。
    理      由
一、按同一案件經檢察官終結偵查者，不得再行自訴，修正前刑事訴訟法第三百二十
    三條第一項定有明文。又按同一案件經檢察官依刑事訴訟法第二百二十八條規定
    開始偵查者，不得再行自訴；又不得提起自訴而提起者，應諭知不受理之判決，
    刑事訴訟法第三百二十三條第一項、第三百三十四條分別定有明文。
二、本件自訴意旨略以：自訴人所有坐落台北縣樹林鎮○○段一三一地號土地及其上
    門牌號碼為台北縣樹林鎮鎮○街三二三號房屋，均出租予訴外人廖學寬使用，而
    廖學寬因環境污染，遂於上開房屋邊空地搭建雨棚，然並未竊佔被告乙○○位於
    同地段一三二地號土地，被告乙○○明知上開雨棚並非自訴人所搭建，竟向台北
    縣警察局樹林分局告訴自訴人竊佔、公共危險等不名譽之罪，令自訴人受刑事訴
    追訴之目的非常明顯，造成自訴人及父母身心精神、名譽毀損非常嚴重，雖自訴
    人在地檢署對被告提起告訴經不起訴處分，惟查刑事訴訟法第二百六十條第一項
    第一款明文規定「發現新事實新證據者」得提起自訴、告訴，復查民國八十六年
    一月二十日上午九時，訴外人廖學寬雇工搭建雨棚，並未竊佔被告土地，當時自
    訴人父親朱阿海、被告之夫莊清溪均在場協調，足證被告故意藉機虛構事實，誣
    告自訴人竊佔、公共危險等罪至明云云。
三、經查：
  (一)自訴人指稱：「被告向台北縣警察局樹林分局告訴自訴人竊佔、公共危險等不名
    譽之罪，令自訴人受刑事訴追」云云，係自訴被告涉犯誣告罪，並未自訴被告涉
    犯妨害名譽罪，且經原審訊之「誣告罪已經不起訴確定，為何再提自訴」，自訴
    人答稱：「因為刑法第十六條規定不得因不知法律而免除刑事責任」，可知自訴
    人僅係自訴被告涉犯誣告罪。
  (二)惟查自訴人所自訴之同一事實（即被告乙○○向台北縣警察局樹林分局告訴自訴
    人涉有竊佔、公共危險罪嫌），經臺灣板橋地方法院檢察署檢察官開始偵查後，
    以八十六年度偵字第一六０一二號不起訴處分書為不起訴處分，並經台灣高等法
    院檢察署於八十七年一月二十日以八十七年議字第三０二號處分書駁回再議聲請
    而告確定在案，有各該處分書影本在卷可憑。揆諸前揭法條說明，自訴人對同一
    案件，於檢察官依刑事訴訟法第二百二十八條規定開始偵查併不起訴處分確定後
    ，自不得再行自訴。
四、原審認本件自訴人不得再行自訴，而為不受理之諭知，並無不合，自訴人上訴意
    旨認原自訴狀除自訴被告涉犯誣告犯罪外尚包括妨害名譽罪之自訴，而指摘原判
    決不當，為無理由，應予駁回。並不經言詞辯論為之。
據上論斷，應依刑事訴訟法第三百六十八條、第三百七十二條，判決如主文。
中     華     民     國    八十九   年       五       月       十       日
                             臺灣高等法院刑事第十五庭
                                 審判長法  官  房  阿  生
                                       法  官  胡  泉  田
                                       法  官  雷  元  結
右正本證明與原本無異。
如不服本判決應於收受送達後十日內向本院提出上訴書狀，其未敘述上訴之理由者並
得於提起上訴後十日內向本院補提理由書（均須按他造當事人之人數附繕本）。
                                       書記官  梁  雅  華
中     華     民     國    八十九   年       五       月      十二      日


司法院資訊處製作；財團法人民間司法改革基金會備份。
